【裁判字號】    89,竹簡,403
【裁判日期】    900301
【裁判案由】    損害賠償
【裁判全文】
臺灣新竹地方法院民事判決  八十九年度竹簡字第四○三號
    原      告  乙○○
    被      告  甲○○
右當事人間請求損害賠償事件，本院判決如左：
    主    文
原告之訴駁回。
訴訟費用由原告負擔。
    事實及理由
一、原告訴之聲明：求為判決被告應給付原告新台幣（下同）十九萬四千三百八十三
    元，其中十六萬七千二百七十三元，自民國八十七年九月一日起至清償日止，按
    週年利率百分之五計算之利息。
二、事實摘要：
（一）原告起訴主張原告向被告購買門牌號碼為新竹市○○街五四巷九號三樓之二之
      房屋（下稱系爭房屋）及其坐落土地，已付價金五十五萬元，尾款二十萬元原
      告則簽發支票乙紙交付被告，嗣因該屋之電梯有瑕疵而被告明知卻不修復，原
      告即以存證信函催告被告修復電梯，因被告置之不理，兩造契約已解除，原告
      即拒付上開票款；詎被告竟持該票據聲請本院強制執行，將系爭房屋查封拍賣
      結果，原告受分配金額為三十八萬二千七百二十七元，連同利息原告尚受有十
      九萬四千三百八十三元，其中十六萬七千二百七十三元，自民國八十七年九月
      一日起至清償日止，按週年利率百分之五計算之利息之損失，為此請求被告賠
      償如訴之聲明所示之金額暨利息。
（二）而被告則以兩造之買賣契約並未解除，原告請求損害賠償，其請求權基礎究為
      侵權行為或不當得利？若為侵權行為，被告係依法院之判決而聲請強制執行，
      並因執行之結果而產生拍賣價金，亦即被告於整個換價過程中並無任何不法情
      事存在，按侵權行為之成立乃以不法及故意過失為基本要件之一，被告並無任
      何不法故意過失之情事，乃係依法行事，因而豈能成立侵權行為之損害賠償責
      任。再者，若論被告以不當得利更不恰當，蓋被告根本未從上開假執行程序獲
      有任何利得，反而因訴訟敗訴，而無從自被告處取得票據款項，因而自無不當
      得利可言，是可見原告提起本件訴訟並無實體法上之理由。退萬步言，縱使原
      告提起本件訴訟標的為有理由，惟其主張之損害賠償亦不恰當，蓋本件原告以
      其已付之購屋款與房屋遭拍賣之價金之差額為其損害額度，但系爭房地是由法
      院拍賣，經一定之鑑價程序後方予公開拍賣而成，而拍賣所得價金亦已全數交
      予原告，原告有何損失。原告自認其付款五十五萬元而取得拍賣價金僅三十八
      萬二千七百二十七元，自認有損失，然其未考量房地產價格大量滑落之事實，
      若該房屋未遭拍賣價格是否能如原告所述之價值？是否能出售均成問題。購買
      房地產本有價格上之風險，購入後之價格或者更高、或者降低，不能以購屋時
      之價格定論現時之房價，原告提起本件訴訟首則無實體法上之請求權，繼則就
      其損害賠償額度亦無合理之說明，請本院駁回原告之訴。
三、法院之判斷：
（一）原告主張其向被告購買門牌號碼為新竹市○○街五四巷九號三樓之二之房屋（
      即系爭房屋）及其坐落土地，已付價金五十五萬元，尾款二十萬元原告則簽發
      支票乙紙交付被告之事實，為被告所不之爭執。至原告另主張因系爭房屋之電
      梯有瑕疵，原告以存證信函催告被告修復電梯，被告置之不理，兩造契約已解
      除乙情，雖據原告提出存證信函一件為證（附於八十九年度促字第二四一五號
      支付命令卷中），然為被告所否認。經查細觀上開存證信函之內容，主要提及
      原告要求被告賠償十六萬七千二百七十三元，並未述及解除契約一事，故原告
      主張兩造之買賣契約業已解除云云，不可採之。又原告主張被告持原告交付之
      支票請求給付票款，經以假執行就系爭房屋強制執行拍賣結果，原告受分配金
      額為三十八萬二千七百二十七元之事實，有原告提出附於上開支付命令卷中之
      支票乙紙為證，復為被告所不否認，應信為實在。故本件原告即以其已付之五
      十五萬元扣除上開三十八萬二千七百二十七元，主張連同利息原告尚受有十九
      萬四千三百八十三元，其中十六萬七千二百七十三元，自民國八十七年九月一
      日起至清償日止，按週年利率百分之五計算之利息之損失，而據以請求被告賠
      償。
（二）按起訴，應以訴狀表明訴訟標的及其原因事實，提出於法院為之，民事訴訟法
      第二百四十四條第一項第二款定有明文。查本件原告起訴雖為上開事實上之陳
      述，但並未表明其法律上之請求依據為何，亦即未表明其訴訟標的；經本院多
      次行使闡明權結果，原告仍執意其本件之請求依據為民法第三百四十八條之規
      定，惟觀民法第三百四十八條條文內容，係規範物之出賣人負有移轉財產權及
      交付標的物之義務，若依該條文主張，應係請求被告移轉系爭房屋之所有權才
      是，而經查本件系爭房屋之所有權已移轉登記予原告所有，亦為兩造所是認，
      今原告據該條文規定為本件損害賠償之請求，不僅與民法第三百四十八條之規
      定意旨有間，亦顯無理由，應予駁回。
據上論結，本件原告之訴為無理由，依民事訴訟法第七十八條，判決如主文。
中      華      民      國    九十      年      三      月      一      日
                                  臺灣新竹地方法院新竹簡易庭
~B法      官  魏瑞紅
右為正本係照原本作成。
如對本判決上訴，須於判決送達後廿日內向本院提出上訴狀。
~B法院書記官  李桂珠
中      華      民      國    九十      年      三      月      一      日


司法院資訊處製作；財團法人民間司法改革基金會備份。
